臺灣高等法院臺中分院刑事裁定　　　　　100年度抗字第260號
抗　告　人
即受 刑 人　張宏安
上列抗告人即受刑人因偽造文書案件，經檢察官聲請撤銷緩刑，
不服臺灣彰化地方法院100年度撤緩字第4號（中華民國100年2月
17日）裁定，提起抗告，本院裁定如下：
    主  文
抗告駁回。
    理  由
一、本件抗告意旨略以：本件抗告人即受刑人張宏安（下以受刑
    人稱之），前觸犯偽造文書二案，其一為臺灣彰化地方法院
    檢察署檢察官99年度偵字第8214號聲請簡易判決處刑書認定
    受刑人係於民國91年6月間協助洪明昭與柯美麗辦理假結婚
    ，而有偽造文書之犯行，該案最後經臺灣彰化地方法院99年
    度簡字第1732號判處有期徒刑6月，減為有期徒刑3月，如易
    科罰金，以銀元300元折算1日，並於99年11月23日確定（下
    稱A案），其二為臺灣南投地方法院檢察署檢察官98年度偵
    字第1768號起訴書認定受刑人係於93年2月間協助孫國榮與
    辛凱、游麗春與許書宏辦理假結婚，而有偽造文書之犯行，
    該案最後經臺灣南投地方法院99年度投刑簡字第43號判處有
    期徒刑8月，減為有期徒刑4月，如易科罰金，以銀元300元
    折算1日，緩刑3年，而於99年8月19日確定（下稱B案），受
    刑人就前開二案，A案行為時係91年6月間，而於99年11月23
    日判決確定，B案行為時係93年2月間，而於99年8月19日判
    決確定，換言之，受刑人犯行在先之A案係較慢判決確定，
    反而是犯行在後之B案較先判決確定，又犯行在後卻判決確
    定在先之B案宣告緩刑後，受刑人即競競業業，未敢隕越。
    而犯行在先卻判決確定在後之A案，受刑人亦未於原審判決
    後再提上訴，且執行時也一次繳清罰金，實已收緩刑預期之
    效果。然本件檢察官僅依受刑人於緩刑前犯偽造文書罪，而
    在緩刑期內受6月有期徒刑之宣告確定，即認受刑人緩刑之
    宣告難收其預期效果，依刑法第75條第1項第1款、第2項規
    定聲請撤銷緩刑。惟觀前開A、B案判決內容，受刑人係在91
    年至93年間之二次偽造文書行為，卻先後由臺灣南投地方法
    院及彰化地方法院分別裁判，此與緩刑宣告前後再犯之情形
    ，不盡相同，原審就此既未依職權本於合目的性之裁量，妥
    適審酌受刑人所犯前後二案間，關於法益侵害之性質、再犯
    之原因、違反法規範之情節是否重大、受刑人主觀犯意所顯
    現之惡性等情，是否已使前案原為促使惡性輕微之偶發犯、
    初犯改過自新而宣告之緩刑，難收其預期之效果，而確有執
    行刑罰之必要性，在裁定理由內詳加論述、審認明白，僅以
    檢察官之聲請於法並無不合，而為形式上審查，遽認緩刑宣
    告已難收其預期效果，實自嫌率斷，故懇請依法撤銷原裁定
    或發回原審法院更為適當裁定云云。
二、按「受緩刑之宣告而有下列情形之一，足認原宣告之緩刑難
    收其預期效果，而有執行刑罰之必要者，得撤銷其宣告：一
    緩刑前因故意犯他罪，而在緩刑期內受得易科罰金之有期徒
    刑、拘役或罰金之宣告確定者。二緩刑期內因故意犯他罪，
    而在緩刑期內受得易科罰金之有期徒刑、拘役或罰金之宣告
    確定者三緩刑期內因過失更犯罪，而在緩刑期內受有期徒刑
    之宣告確定者。四違反第74條第2項第1款至第8款所定負擔
    情節重大者」，刑法第75條之1第1項定有明文。而緩刑宣告
    是否撤銷，除須符合刑法第75條之1第1項各款之要件外，本
    條並採裁量撤銷主義，賦予法院撤銷與否之權限，特於第1
    項規定實質要件為「足認原宣告之緩刑難收其預期效果，而
    有執行刑罰之必要」，供作審認之標準。亦即於上揭「得」
    撤銷緩刑之情形，法官應依職權本於合目的性之裁量，妥適
    審酌被告所犯前後數罪間，關於法益侵害之性質、再犯之原
    因、違反法規範之情節是否重大、被告主觀犯意所顯現之惡
    性及其反社會性等情，是否已使前案原為促使惡性輕微之被
    告或偶發犯、初犯改過自新而宣告之緩刑，已難收其預期之
    效果，而確有執行刑罰之必要。
三、經查：
  (一)本件受刑人張宏安因偽造文書案件，經臺灣南投地方法院於
    99年7月28日以99年度投刑簡字第43號判決，判處有期徒刑8
    月，減刑為有期徒刑4月，如易科罰金，以銀元300元折算1
    日，緩刑3年，而於99年8月19日判決確定；惟受刑人於緩刑
    期前即91年6月16日至同年7月8日另犯偽造文書罪，經臺灣
    彰化地方法院於99年10月29日以99年度簡字第1732號判處有
    期徒刑6月，減刑為有期徒刑3月，如易科罰金，以銀元300
    元折算1日，並於99年11月23日判決確定，有上揭二案刑事
    判決書及臺灣高等法院被告前案紀錄表等件附卷可稽，是認
    受刑人確於A案緩刑期前，又因故意犯B案，而在緩刑期內受
    得易科罰金之有期徒刑宣告確定之情形，自堪認定。
  (二)查受刑人前後二案之犯罪時間相距非長（91年6月16日至同
    年7月8日間、93年2月12日至同年3月11日），且衡酌受刑人
    A、B二案之犯罪型態、手法、性質均相似，即違犯屢屢利用
    假結婚作為掩護，使外籍人士得以進入我國境內居留，斲害
    戶政機關結婚登記及外國人在台管制之正確性，危害國家戶
    政及治安管理之共同連續行使明知為不實之事項，而使公務
    員登載於職務上所掌之公文書罪，其犯罪之原因、侵害之法
    益尚無殊異，顯見受刑人守法意識薄弱，並非惡性輕微或偶
    蹈法網所致；再其A、B二案使外籍人士進入我國境內居留之
    人數，B案為2位，A案則為1位，其犯罪所侵害之法益、違反
    法規範之情節、受刑人主觀犯意所顯現之惡性及反社會性等
    情，B案亦明顯較前案為重大；綜上，受刑人所為確不符「
    緩刑制度係為促使惡性輕微之被告或偶發犯、初犯改過自新
    而設」之本旨，應難收其預期之效果，而有執行刑罰之必要
    。本件檢察官聲請撤銷B案之緩刑宣告，尚無不合，原審據
    以裁定撤銷緩刑，本院經核於法並無違誤，抗告人提起抗告
    ，所執前詞指摘原裁定不當，為無理由，應予駁回。
四、據上論結，應依刑事訴訟法第412條，裁定如主文。
中    華    民    國   100    年    3     月    23    日
            刑事第二庭  審判長法  官  邱  顯  祥
                              法  官  張  國  忠
                              法  官  王  鏗  普
以上正本證明與原本無異。
不得再抗告。
                              書記官  詹  雅  婷
中    華    民    國   100    年    3     月    23    日